【裁判字號】    96,抗,28
【裁判日期】    970428
【裁判案由】    拍賣抵押物
【裁判全文】
臺灣基隆地方法院民事裁定                96年度抗字第28號
抗  告  人  甲○○
相  對  人  基隆市農會
法定代理人  乙○○
上列抗告人與相對人間拍賣抵押物事件，對於民國96年11月12日
本院基隆簡易庭96年度拍字第643號裁定提起抗告，本院第二審
合議庭裁定如下：
    主  文
抗告駁回。
抗告程序費用新臺幣壹仟元由抗告人負擔。
    理  由
一、抗告意旨略以：相對人主張案外人李藤於民國83年5月2日向
    其借款新臺幣（下同）800萬元，利息按週年百分之9.5計算
    ，嗣後訴外人李藤再於86年9月23日以如附表所示之不動產
    （下稱上開不動產）設定本金最高限額180萬元之抵押權予
    相對人，以擔保其所負一切債務，因案外人李藤未依約清償
    ，經強制執行後仍不足8,495,410元云云，惟依相對人所提
    出之債權憑證上所載之利息利率約定為週年百分之8.35，與
    相對人所提出之借據內容不一致，故借據所表彰之債權與債
    權憑證所表彰之債權是否同一，相對人並未說明，而此涉及
    最高限額抵押權所擔保之債權範圍，依非訟事件法第32條規
    定，法院應依職權調查事實及必要之證據，以作為形式上審
    查判斷依據，原審未予查明即准予拍賣抵押物，已難謂為合
    法；案外人李藤所設定前開最高限額抵押權係用以擔保案外
    人李本源向相對人之借款150萬元，與相對人所主張之800萬
    元債權並無關聯，縱相對人對案外人李藤仍有800萬元之債
    權，亦未在前開最高限額抵押權所擔保範圍內，此部分從外
    觀即可明瞭，原裁定不察，將二顯不相干之債權認定為前開
    抵押權所擔保範圍，顯無理由，爰提出抗告等語。
二、按扺押權人於債權已屆清償期而未清償者，得聲請法院拍賣
    抵押物，就其賣得價金而受清償，又不動產所有人設定抵押
    權後，得將不動產讓與他人，但其抵押權不因此而受影響，
    民法第873條第1項、第867條分別定有明文。是抵押權人依
    此項規定聲請拍賣抵押物係屬非訟事件，法院所為准駁之裁
    定，無確定實體法上法律關係存否之性質，於債權及抵押權
    之存否無既判力，故只須其抵押權已經依法登記，且債權已
    屆清償期而未受清償，法院即應為准許拍賣抵押物之裁定，
    不因其物之所有權移轉而被妨害。至對於此項法律關係有爭
    執之人，自得提起訴訟以資救濟，不得僅以抗告程序聲明其
    爭執，並據為廢棄拍賣抵押物裁定之理由。
三、本件相對人主張：案外人李藤於86年9月23日將上開不動產
    設定本金最高限額180萬元之抵押權予相對人，存續期間自
    86年9月10日起至136年9月9日止，以擔保其現在及將來對相
    對人所負一切債務，並已依法辦理抵押權登記在案。嗣案外
    人李藤向相對人借款已屆清償期而未為清償，且已將上開不
    動產移轉為抗告人所有，為此聲請准予拍賣抵押物，並提出
    統一農貸借據、本院92年11月19日基院政九十二執誠字第73
    5號債權憑證、他項權利證明書、不動產登記簿謄本、抵押
    權設定契約書等件為證；且觀諸相對人所提出之統一農貸借
    據2紙，案外人李藤於83年5月2日向相對人借款800萬元，利
    息以週年百分之9.5計算，借款期限至88年5月2日止，借款
    期限屆滿，案外人李藤就上開借款債務申請展期，利息改以
    週年百分之8.35計算，借款期限至93年5月2日止，核與相對
    人所提出本院於92年11月19日以基院政九十二執誠字第735
    號核發債權憑證執行名義內容欄項下所載之本金及利息相符
    ，又相對人所提出之土地、建築改良物抵押權設定契約書其
    他約定事項第1條亦明載「立抵押權設定契約書人（擔保物
    提供人）所提供之本抵押物之擔保範圍包括債務人、擔保物
    提供人對抵押權人基隆市農會為擔保對貴會現在（包括過去
    所負現在尚未清償）將來所負之借款、票據、保證
    ‧
    ‧
    ‧一切債務」等語，就形式觀之，本件最高限額抵押權所擔
    保之債務當然包括上開800萬元債務，且已屆清償期。原審
    據以准許相對人拍賣抵押物之聲請，並無不當。抗告意旨所
    稱相對人債權憑證所列債權與統一農貸借據所表彰之債權是
    否同一？及上開債權是否在前開最高限額抵押權擔保範圍內
    云云，縱或屬實，亦屬實體上之爭執，非原裁定法院所得審
    酌事項，依首開說明，抗告人應就爭執事項，另行對相對人
    起訴，以求解決，茲仍提起抗告，請求廢棄原裁定，不能謂
    有理由。
四、據上論結，本件抗告為無理由，依非訟事件法第46條、第21
    條第2項、第24條第1項，民事訴訟法第495條之1第1項、第
    449條第1項、第78條、第95條，裁定如主文。
中    華    民    國    97    年    4    月     28    日
                  民事庭審判長法  官  李媛媛
                              法  官  陳湘琳
                              法  官  徐世禎
以上正本係照原本作成。
本件裁定不得抗告。
中    華    民    國    97    年    4    月     28    日
                              書記官  周素秋


司法院資訊處製作；財團法人民間司法改革基金會備份。
